臺灣桃園地方法院刑事判決　　　　　　 94年度交易字第316號
公　訴　人　臺灣桃園地方法院檢察署檢察官
被　　　告　甲○○
上列被告因過失致死等案件，經檢察官聲請簡易判決處刑（94年
度調偵字第340 號），及移送併案審理（94年度偵字第12500 、
14 816號），本院認有刑事訴訟法第451 條之1 第4 項但書第2
款之情形，改行通常訴訟程序，茲判決如下：
    主  文
甲○○服用酒類，不能安全駕駛動力交通工具而駕駛，處有期徒
刑參月。又因過失致人於死，處有期徒刑捌月。應執行有期徒刑
拾月，緩刑參年。
    事  實
一、甲○○於民國94年4 月23日凌晨2 時許起至同日4 時40分止
    ，在設於桃園縣中壢市○○路與中山路口之「YES 」ＫＴＶ
    ，與友人共同飲用酒類，已達不能安全駕駛動力交通工具之
    程度，詎不顧此風險存在，仍於飲畢後駕駛動力交通工具車
    牌號碼5570─DZ號自用小客車（下稱上開自小客車），跟隨
    在由其女友陳惠玟所駕駛車牌號碼0792─KC號自用小客車之
    後方，欲共同返回其位於桃園縣中壢市之住處，而沿桃園縣
    中壢市○○路，往桃園縣桃園市方向行駛。嗣於同日凌晨4
    時50分許，甲○○駕駛上開自小客車行經桃園縣中壢市○○
    路220 號前時，原應注意汽車駕駛人飲用酒類後，其吐氣所
    含酒精濃度超過每公升0 ．25毫克以上者，不得駕車；行車
    速度，依標誌或標線之規定，無標誌或標線者，在市區道路
    ，時速不得超過50公里，以及汽車行駛時，應注意車前狀況
    ，並隨時採取必要之安全措施，且依當時天候晴、夜間有照
    明、路面鋪裝柏油、乾燥、無缺陷、無障礙物、視距良好，
    對於車前各人、車之動態當能確切掌握等情況，並無不能注
    意之情事，竟因飲酒過量致判斷力、操控車輛之能力均劣於
    平時未飲酒時之狀況，亦疏未注意應遵守速限及車前狀況，
    貿然以超過該路段速限（即時速50公里）時速70公里之速度
    疾行，適有葉秀彥騎乘車牌號碼ITX ─885 號重型機車（上
    開機車）拖曳手推板車，疏未注意劃有分向限制線之路段不
    得迴車，且汽車迴車前，應暫停並顯示左轉燈光或手勢，看
    清無來往車輛，並注意行人通過，始得迴轉，而逕迴車橫越
    道路欲至對向車道，甲○○見狀已閃煞不及，致其所駕駛上
    開自小客車之右前方車頭衝撞上開機車左側車身，使葉秀彥
    人、車倒地，而受有頸椎3 、4 、5 節椎間盤突出壓迫頸髓
    、四肢癱瘓、外傷性蜘蛛網膜下出血、頭皮顏面撕裂傷、右
    側血胸等傷害，經緊急送醫救治，仍延至同年5 月16日下午
    2 時30分許，因傷重不治死亡。甲○○於肇事後，在未被有
    偵查犯罪職權之機關或公務員發覺其為犯人前，即主動向桃
    園縣政府警察局中壢分局中壢派出所警員劉錦光自首肇事，
    進而接受本次裁判。另甲○○並經到場處理警員測得吐氣所
    含酒精濃度每公升達0 ．56毫克，而查獲上開酒後駕車之情
    。
二、案經葉秀彥之配偶乙○○○訴由桃園縣政府警察局中壢分局
    報告臺灣桃園地方法院檢察署檢察官偵查後聲請以簡易判決
    處刑，及葉秀彥之配偶乙○○○、子女葉玟君、葉奇龍、葉
    佳瑋、葉奇松告訴暨臺灣桃園地方法院檢察署檢察官據報相
    驗後自動檢舉移送併案審理。
    理  由
一、按檢察官聲請以簡易判決處刑之案件，經法院認為有刑事訴
    訟法第451 條之1 第4 項但書之情形者，應適用通常程序審
    判之，同法第452 條定有明文。經查，本件被告甲○○被訴
    過失致死等案件，本院認檢察官之聲請有刑事訴訟法第451
    之1 第4 項但書第2 款所定之事由，不得以簡易判決處刑，
    爰依刑事訴訟法第452 條之規定，改用通常程序審判之，合
    先敘明。
二、訊據被告甲○○對於上揭時、地，其酒後不能安全駕駛動力
    交通工具而駕駛，復因未依規定注意車前狀況，且超速行駛
    而肇事，致被害人葉秀彥發生死亡結果，而其亦經據報到場
    處理警員對其實施酒測，測得其吐氣所含酒精濃度每公升達
    0 ．56毫克等情坦白承認，並核與告訴人即被害人葉秀彥之
    配偶乙○○○、子女葉玟君於警詢、檢察官訊問時所指述被
    害人係因本件車禍發生死亡結果之情節相符（見94年度交查
    字第32號卷第7 頁、94年度相字第872 號卷第13頁），且經
    證人即案發當時在場目擊之被告女友陳惠玟於警詢、檢察官
    訊問時證述明確（見上開相字卷第11頁、94年度偵字第1250
    0 號偵查卷第5 頁），亦經證人即案發當時至現場處理之警
    員劉錦光、林志中於本院審理時結證述屬實在卷（見本院94
    年9 月26日、同年10月17日審判筆錄），另參酌被告因酒後
    駕車超速駕駛，且疏未注意汽車行駛時，應注意車前狀況，
    並隨時採取必要之安全措施，致不慎衝撞被害人葉秀彥所駕
    乘之上開機車，有反應能力、操控車輛能力欠佳之情，顯見
    被告於案發當時確已達於不能安全駕駛動力交通工具程度，
    而仍駕車。此外，復有警製道路交通事故現場圖1 份、道路
    交通事故調查報告表2 份、酒精濃度測試值1 份、刑法第18
    5 條之3 案件觀察紀錄表1 紙、桃園縣政府警察局汽車駕駛
    人酒後生理協調平衡檢測紀錄卡1 紙、天晟醫院診斷證明書
    2 紙，及車禍現場、車損照片27幀附卷可稽。而本件被害人
    確係葉秀彥，其係因本件車禍受傷致死，亦經臺灣桃園地方
    法院檢察署檢察官督同檢驗員到場相驗鑑定屬實，製有勘驗
    筆錄、相驗屍體證明書、驗斷書各1 份及相驗照片8 幀附卷
    足憑（附於上開相字卷第39、40、43至48頁）。再按，汽車
    駕駛人飲用酒類後，其吐氣所含酒精濃度超過每公升0 ．25
    毫克以上者，不得駕車；行車速度，依標誌或標線之規定，
    無標誌或標線者，在市區道路，時速不得超過50公里，又汽
    車行駛時，應注意車前狀況，並隨時採取必要之安全措施，
　　此道路交通安全規則第114 條第2 款、第93條第1 項第1 款
  　及第94條第3 項均定有明文。被告考領駕駛執照應對前開規
    定知之甚詳，被告駕駛汽車自應遵守上開規定，並應負有前
    開注意義務，而參之肇事當時天候晴、夜間有照明、路面鋪
    裝柏油、乾燥、無缺陷、無障礙物、視距良好，對於車前各
    人、車之動態當能確切掌握等情況，並無不能注意之情事，
    被告竟因酒精催化所引起之生理反應，已影響其無法正常辨
    識車前狀況及操控汽車機械，達不能安全駕駛動力交通工具
    之程度之情形下，仍超速駕駛上開自小客車，且未注意車前
    狀況，並隨時採取必要之安全措施，致被害人葉秀彥受有上
    開傷勢不治死亡，其有過失甚明。至雖參諸上開卷附道路交
    通事故現場圖、現場照片、車損照片所示之上開自小客車、
    上開機車、與被害人之手推板車最後停留、遺留位置，可研
    判被告所駕駛之上開自小貨車係在遵行車道內行駛，且本件
    車禍肇事碰撞地點應在位於案發處四線車道往桃園方向之內
    側車道內，及上開機車遭上開自小客車自左方衝撞，是以被
    害人葉秀彥於案發當時有駕駛上開機車，在劃有分向限制線
    之路段迴車，且未注意汽車迴車前，應暫停並顯示左轉燈光
    或手勢，看清無來往車輛，並注意行人通過，始得迴轉，而
    違反道路交通安全規則第106 條第2 、5 款所定，汽車迴車
    時，劃有分向限制線之路段不得迴車；汽車迴車前，應暫停
    並顯示左轉燈光或手勢，看清無來往車輛，並注意行人通過
    ，始得迴轉之情，且倘被害人葉秀彥不違反上開規定，案發
    當時被害人葉秀彥自將可避免遭被告所駕駛之上開自小客車
    撞擊之結果，是被害人葉秀彥之上開違規行為與本件車禍之
    發生，亦具有因果關係。惟按刑法上所謂之「過失」，係指
    行為人雖非故意，但按其情節應注意，並能注意，而不注意
    者而言，被害人葉秀彥依前述雖與有過失，仍無法減免行為
    人在不超越社會相當性之範圍應有之注意義務，且刑事責任
    係對於反社會行為所加之公法上制裁，不若民事責任係專以
    填補損害為目的，因此並無允許依過失相抵之理論，而消長
    已發生刑事責任之餘地，是以被告仍難辭其過失之責。又被
    害人葉秀彥既係因本件車禍而受有頸椎3 、4 、5 節椎間盤
    突出壓迫頸髓、四肢癱瘓、外傷性蜘蛛網膜下出血、頭皮顏
    面撕裂傷、右側血胸等傷害，嗣經送醫急救後，仍因傷重不
    治死亡，詳如前述，是被告之過失行為與被害人葉秀彥死亡
    結果間確具有因果關係。本件事證明確，被告上揭犯行足可
    認定，應依法論科。
三、被告甲○○酒後駕車，又因過失之行為致被害人葉秀彥發生
    死亡結果，核其所為係犯刑法第185 條之3 之服用酒類不能
    安全駕駛動力交通工具而駕駛罪，及同法第276 條第1 項之
    過失致死罪。聲請簡易判決處刑意旨雖僅論及被告因過失之
    行為致被害人葉秀彥發生傷害結果，而未就被害人葉秀彥因
    而發生死亡結果部分提起公訴，惟此部分與前述經起訴之部
    分事實為同一事實，依法本院自得併予審究。被告上開所犯
    二罪間，犯意各別，行為互殊，犯罪構成要件亦不相同，應
    予分論併罰。再被告酒醉駕駛上開自小客車，因而肇事，致
    被害人死亡，依法應負刑事責任，其所犯過失致死罪部分應
    依道路交通管理處罰條例第86條第1 項規定加重其刑。又被
    告於車禍發生後隨即向前來處理車禍事宜之桃園縣政府警察
    局中壢分局中壢派出所警員劉錦光自首坦承肇事，接受裁判
    ，亦業據警員劉錦光於本院審理中結證述在卷（見本院94年
    10月17日審判筆錄），係對於未經發覺之罪自首而受裁判，
    應依刑法第62條前段規定就其所犯過失致死罪部分減輕其刑
    。而依刑法第71條第1 項之規定，刑有加重及減輕者，先加
    後減之。爰審酌被告因酒後駕車超速，以致肇事傷人性命，
    對被害人及家屬所造成之傷害，永遠無法復原，所為非是，
    及其就本件車禍發生之過失程度、被害人與有過失，惟念其
    犯罪後坦承犯行，態度尚稱良好，且其已與告訴人等成立調
    解，並依約賠償告訴人損害，有和解書影本1 份在卷可稽等
    一切情狀，分別量處如主文所示之刑，並依法定其應執行之
    刑。末查，被告前未曾受有期徒刑以上刑之宣告，有臺灣高
    等法院被告全國前案紀錄表1 紙在卷佐憑，被告偶因過失罹
    犯本罪，致人死亡，犯後已知悔悟，經此次刑之宣告，應益
    知戒慎而無再犯之虞，本院認其所受宣告刑以暫不執行為適
    當，爰併予宣告緩刑3 年，以勵自新。
據上論斷，應依刑事訴訟法第452 條、第299 條第1 項前段，道
路交通管理處罰條例第86條第1 項，刑法第185 條之3 、第276
條第1 項、第62條前段、第51條第5 款、第74條第1 款，罰金罰
鍰提高標準條例第1 條前段，判決如主文。
本案經檢察官張啟聰到庭執行職務。
中　　華　　民　　國　　94　　年　　10　　月　　31　　日
                        臺灣桃園地方法院交通法庭
                            審判長法  官  游紅桃
                                  法  官  陳雪玉
                                  法  官  王美玲
以上正本證明與原本無異。
如不服本判決，應於送達後10日內，向本院提出上訴狀。
                                  書記官  張子涵
中　　華　　民　　國　　94　　年　　10　　月　　31　　日
附論本案論罪科刑依據之法條：
刑法第185條之3
服用毒品、麻醉藥品、酒類或其他相類之物，不能安全駕駛動力
交通工具而駕駛者，處一年以下有期徒刑、拘役或三萬元以下罰
金。
刑法第276條第1項
因過失致人於死者，處二年以下有期徒刑、拘役或二千元（現已
提高十倍為二萬元）以下罰金。
